【裁判字號】    95,聲判,82
【裁判日期】    950808
【裁判案由】    聲請交付審判
【裁判全文】
臺灣臺北地方法院刑事裁定              95年度聲判字第82號
聲  請  人
即  告訴人  甲○○
代  理  人  吳仲立律師
被      告  丙○○
            乙○○  45歲民.
            丁○○
上列聲請人即告訴人因被告等詐欺案件，不服臺灣高等法院檢察
署中華民國95年5月9日，95年度上聲議字第1929號駁回聲請再議
之處分（原不起訴處分案號：臺灣臺北地方法院檢察署94年度偵
字第17577號），聲請交付審判，本院裁定如下：
    主  文
聲請駁回。
    理  由
一、按告訴人不服上級法院檢察署檢察長或檢察總長認再議為無
    理由而駁回之處分者，得於接受處分書後10日內委任律師提
    出理由狀，向該管第一審法院聲請交付審判。又法院認為交
    付審判之聲請不合法或無理由者，應駁回之。刑事訴訟法第
    258條之1、第258條之3第2項前段，分別定有明文。再按，
    聲請交付審判制度旨在制衡檢察官濫用不起訴處分裁量權，
    係針對依現存證據（包含偵查中取得及告訴人提出者），顯
    已足資認定被告有成立犯罪之高度蓋然性（即具備起訴所需
    之證據高度），然檢察官卻違背經驗法則、論理法則或其他
    證據法則而為被告有利認定之情形，倘依現存證據尚不足認
    被告確有成立犯罪之高度蓋然性，縱其他聲請調查而未經調
    查之證據尚非全無調查之必要，然依此制度之立法理由與制
    度目的、檢察制度及司法審判制度之本質觀之，亦不能以此
    為由准予交付審判而補行其他證據之調查。
二、查本件聲請人即告訴人（下稱聲請人）甲○○以被告丙○○
    、乙○○、丁○○等涉犯詐欺罪嫌，向臺灣臺北地方法院檢
    察署檢察官提出告訴，經該署檢察官以94年度偵字第17577
    號不起訴處分後，聲請人不服而聲請再議，嗣臺灣高等法院
    檢察署認再議為無理由，於民國95年5月9日以95年度上聲議
    字第1929號處分書駁回再議之聲請，上開處分書於95年5月
    22日送達，聲請人即於95年5月30日委任律師提出理由狀聲
    請交付審判，業經本院調閱臺灣臺北地方法院檢察署94年度
    偵字第17577號卷、臺灣高等法院檢察署95年度上聲議字第1
    929號卷宗核閱屬實，是本件交付審判之聲請尚屬合法，先
    此敘明。
三、聲請交付審判意旨略以：(一)89年間被告丙○○以大豐建築企
    業股份有限公司（下稱大豐公司）名義向聲請人購買卵石石
    料，聲請人依約陸續供應，其後因大豐公司財務出現危機，
    被告丙○○、丁○○遂於89年8月29日出具同意書，承諾凡
    取得韓商韓華股份有限公司（下稱韓華公司）及被告乙○○
    簽名蓋章之給付工程款項證明者，大豐公司即願以工程保留
    尾款給付欠款，因確有此一尾款存在，且同意書其後亦經韓
    華公司蓋章於上，聲請人遂繼續供應卵石石料，合計貨款為
    新臺幣（下同）120萬元，詎被告丙○○其後一再推遲付款
    ，於90年7月始出具被告丁○○為發票人、面額70萬及50萬
    元之支票各1紙，經屆期提示仍不獲付款，其後被告丙○○
    因基隆河汐止段整治工程又急需卵石石料，再由被告乙○○
    開立30萬元之本票作為保證，聲請人遂再度供應卵石石料，
    詎被告丙○○嗣後卻否認有上開帳款及交付支票、本票、同
    意書之事實存在，顯有詐欺犯行及犯意，而非單純民事糾紛
    ；(二)檢察官未讓被告3人當場對質，偵查顯未完備；(三)被告
    自始否認帳款及交付支票、本票、同意書等事實存在，亦未
    通知聲請人參與分配保留款，顯係於交付系爭支票、本票、
    同意書之際即有將來無履約之誠意，是本件被告3人應受有
    罪之認定，為此聲請交付審判。
四、經查：
    (一)訊之被告乙○○固不諱言有於89年間以大豐公司名義向聲
      請人洽購基隆河汐止段整治工程所需卵石石料，因公司支
      票存款帳戶餘額不足，遂持被告丁○○開立之支票號碼
      AR0000000 號（面額 70 萬元、發票日 90 年 8 月 5日
      ）、AR00000 00 號（面額 50 萬元、發票日 90 年 8月
      20 日）2 張支票充作購買卵石石料之對價，另伊有於90
      年 12 月 10 日開立票號為 TS031804 號之 30 萬元本票
      作為聲請人價款之擔保等情（見偵卷第 16 頁、98頁），
      並有卷附支票、本票、被告丁○○出具之支票開立目的說
      明書等可稽，另訊之被告丙○○、丁○○則均否認有向聲
      請人接洽購買卵石石料之情，其中被告丙○○供稱基隆河
      汐止段整治工程原由大豐公司與韓華公司共同承攬，共同
      經營半年後，由韓華公司獨立經營，然因韓華公司係外國
      公司，必須借用大豐公司名義支付貨款，故由被告即韓華
      公司執行經理乙○○持大豐公司支票支付貨款等語，被告
      丁○○則供稱係單純借支票與被告乙○○使用，被告乙○○有向伊承諾支票不會跳票等語；對於究係何人向聲請人
      洽購卵石石料及交付上開支票、本票，聲請人先指稱係被
      告丙○○洽購卵石石料、被告丁○○交付支票、被告乙○○交付本票云云（見偵卷第 6 頁告訴狀），嗣改稱係被
      告丙○○之弟弟及一名叫小楊之員工向伊洽購卵石石料、
      被告丙○○交付支票及本票云云（見偵卷第 30 頁、第
      35 頁），後改稱係乙○○支付支票及本票云云（見偵卷
      第 99 頁），其後又改稱係被告丙○○洽購卵石石料、被
      告丁○○交付支票、被告乙○○交付本票云云（見再議聲
      請狀、交付審判聲請狀），先後所述一再反覆，對於被告
      丙○○、丁○○有何於購買系爭卵石石料時施用詐術之情
      ，更全然未能舉證以實其說，徒憑己方片面指述，謂被告
      丙○○否認系爭帳款及交付支票、本票之事實存在，即屬
      詐欺行為云云，顯非有據。
    (二)又被告丙○○、丁○○雖出具載明「茲取得韓商韓華股份
      有限公司及乙○○之簽名或蓋章之給付工程款證明，則本
      公司願意將韓華投資之本汐止五工區保留尾款扣留給付給
      持此證明者。」等內容之同意書，此有卷附同意書影本（
      見偵卷第 8 頁反面）可稽，並據被告丙○○、乙○○分
      別供述明確，然訊之被告丙○○供稱：由於被告乙○○經
      營不善，被下包騙錢、交際費過多、預付款付出後廠商不
      願履行等執行能力不足導致虧損，因乙○○自己沒有支票
      ，所以借丁○○的支票去周轉，尾款及末期的貨款無能力
      給付，虧損約 7000 多萬，卷附同意書是所有被積欠的廠
      商因想要向大豐公司要錢，所以大豐公司開立同意書給各
      廠商、每個廠商拿到的同意書都一樣，載明韓華公司所承
      攬之工程完工領取工程款後由大豐公司將該等工程款分配
      給廠商，同意書的重點是必需經由韓華公司簽章及乙○○
      簽名後證明為貨款，廠商才能分配貨款，以避免廠商虛報
      貨款，乙○○開丁○○的支票有些是私人借貸、有些是工
      程款，無法理清等語（見偵卷第 31 頁），且訊之聲請人
      亦陳稱上開同意書係 92 年間所寫、卻倒填日期為 89 年
      8 月 29 日等語（見偵卷第 32 頁），足見上開同意書顯
      係聲請人向被告乙○○追索款項不成後，始由被告丙○○
      基於大豐公司為共同承攬人之地位開立，旨在表明願意有
      限度（於所得汐止五工區保留尾款範圍內）承擔經韓華公
      司及被告乙○○認證之工程款債務，核與聲請人所指被告
      等上開詐欺犯行之時間相距甚遠，聲請意旨置聲請人前開
      陳述於不顧，改稱上開同意書係 89 年 8 月 29 日由被
      告丙○○、丁○○開立，旨在取信聲請人繼續給付系爭卵
      石石料，屬於詐欺行為之一部分云云，顯屬無稽；又上開
      同意書上雖另有韓華公司臺灣分公司、大豐公司工務所之
      印文，然上開同意書核並非給付工程款證明，且亦乏被告
      乙○○之簽名，是被告丙○○以聲請人並未依上開同意書
      所定條件，提出經韓華公司及被告乙○○認證之給付工程
      款證明，而未通知聲請人分配工程尾款、並拒絕給付款項
      與聲請人，允非無因，聲請意旨以被告丙○○否認債務拒
      絕履行為由，謂被告丙○○確有詐欺犯意云云，寧屬妄論
      。
    (三)又被告乙○○雖未依約給付工程款予聲請人，且交付予聲
      請人之上開支票、本票均經提示未獲兌現，然被告乙○○
      否認有何施用詐術行為，供稱：臺灣政府撥下來之工程款
      係撥給大豐公司，由伊提出應付工程款證明向大豐公司請
      款，大豐公司開立支票並由韓華公司背書後交給廠商，嗣
      因韓華公司臺灣分公司虧本，韓國總公司有匯錢過來，但
      仍然不足，韓國總公司遂指示以保證金支付貨款，伊認為
      保證金已足以支付貨款，且另有臺灣人積欠伊款項，伊預
      計會有款項入伊帳戶，始向丁○○借支票、並由伊開立本
      票交予甲○○，但保證金下來前伊已回韓國，後續問題由
      被告丙○○處理等語（見偵卷第 98 頁）；次查，被告乙○○並未於向聲請人購買系爭卵石石料時出具上開同意書
      ，已如前述，是聲請意旨以被告交付聲請人上開同意書充
      作詐欺手法訛使聲請人繼續交付卵石石料云云，顯屬不確
      ；且查，聲請人亦不諱言本案所賣卵石石料有收過款項無
      誤（見偵卷第 36 頁），核與被告乙○○供稱曾支付聲請
      人數百萬元貨款等情（見偵卷第 99 頁）相符，衡情被告
      倘確有自始不願依約履行之意，豈有依約給付大部分款項
      後，始針對少部分款項拒絕給付之理？聲請人對於被告乙○○未能依約給付工程款，究有何施用詐術行為，全無任
      何舉證以實其說，自不能徒以被告乙○○所開立之本票經
      提示後未獲兌現，即為被告乙○○不利認定之唯一依據。
    (四)綜覈上情，被告丙○○、乙○○、丁○○所為供述間並無
      何相左矛盾之處，所述內容亦與現存非供述證據及聲請人
      之陳述內容大致相符，核復均不足為被告 3 人不利之認
      定依據，聲請意旨徒以檢察官未命被告 3 人對質，即謂
      偵查並未完備，被告應受有罪判決，求為交付審判云云，
      顯屬無稽。
五、綜上所述，原處分認被告 3 人詐欺之犯罪嫌疑不足，因而
    為駁回再議之處分，核屬適當，聲請人對於駁回再議之處分
    漫加指摘，求予審判，非有理由，應予駁回。
據上論斷，應依刑事訴訟法第258條之3第2項前段，裁定如主文
。
中    華    民    國    95    年    8     月    8     日
                  刑事第十二庭  審判長法  官   李英豪
                                      法  官   曾正龍
                                      法  官   張永宏
右正本證明與原本無異。
不得抗告。
                                      書記官   楊婷婷
中    華    民    國    95    年    8    月    8    日


司法院資訊處製作；財團法人民間司法改革基金會備份。
